---
title: "PNADcovid"
description:
author:
  - name: Rafael Peixoto
    affiliation: Universidade Estadual de Campinas
date: 08-20-2021
site: distill::distill_website
---

```{r setup, include=FALSE}
knitr::opts_chunk$set(echo = T)
library(tidyverse)
library(rmarkdown)
```


# Introdução

Para maiores informações sobre o pacote `COVIDIBGE`, olhar o [manual](https://rpubs.com/gabriel-assuncao-ibge/covid).

## Obter os dados

Instalar e carregar o pacote.

```{r, eval=FALSE}
install.packages("COVIDIBGE")
```

```{r}
library(COVIDIBGE)
```


Baixar os dados (demora um pouco).

```{r, eval=FALSE}
get_covid(year = 2020, month = 5, savedir = getwd())
get_covid(year = 2020, month = 6, savedir = getwd())
get_covid(year = 2020, month = 7, savedir = getwd())
get_covid(year = 2020, month = 8, savedir = getwd())
get_covid(year = 2020, month = 9, savedir = getwd())
get_covid(year = 2020, month = 10, savedir = getwd())
get_covid(year = 2020, month = 11, savedir = getwd())
```

Ler os dados, modificar com o dicionário e salvar em um arquivo do formato do R (mais rápido de carregar).

```{r, eval=FALSE}
read_covid(microdata="PNAD_COVID_052020.csv") %>%
  covid_labeller(dictionary.file="Dicionario_PNAD_COVID_052020_20210726.xls") %>%
  saveRDS(file = "PNADcovid05.rds")
read_covid(microdata="PNAD_COVID_062020.csv") %>%
  covid_labeller(dictionary.file="Dicionario_PNAD_COVID_062020_20210726.xls") %>%
  saveRDS(file = "PNADcovid06.rds")
read_covid(microdata="PNAD_COVID_072020.csv") %>%
  covid_labeller(dictionary.file="Dicionario_PNAD_COVID_072020_20210726.xls") %>%
  saveRDS(file = "PNADcovid07.rds")
read_covid(microdata="PNAD_COVID_082020.csv") %>%
  covid_labeller(dictionary.file="Dicionario_PNAD_COVID_082020_20210726.xls") %>%
  saveRDS(file = "PNADcovid08.rds")
read_covid(microdata="PNAD_COVID_092020.csv") %>%
  covid_labeller(dictionary.file="Dicionario_PNAD_COVID_092020_20210726.xls") %>%
  saveRDS(file = "PNADcovid09.rds")
read_covid(microdata="PNAD_COVID_102020.csv") %>%
  covid_labeller(dictionary.file="Dicionario_PNAD_COVID_102020_20210726.xls") %>%
  saveRDS(file = "PNADcovid10.rds")
read_covid(microdata="PNAD_COVID_112020.csv") %>%
  covid_labeller(dictionary.file="Dicionario_PNAD_COVID_112020_20210726.xls") %>%
  saveRDS(file = "PNADcovid11.rds")
```

Carregar os dados a partir do arquivo no formato do R.

```{r}
PNADdados05 <- readRDS(file = "PNADcovid05.rds")
PNADdados06 <- readRDS(file = "PNADcovid06.rds")
PNADdados07 <- readRDS(file = "PNADcovid07.rds")
PNADdados08 <- readRDS(file = "PNADcovid08.rds")
PNADdados09 <- readRDS(file = "PNADcovid09.rds")
PNADdados10 <- readRDS(file = "PNADcovid10.rds")
PNADdados11 <- readRDS(file = "PNADcovid11.rds")
```

Podemos também juntar todos os dados em um único `data.frame`. 

```{r, eval=FALSE}
PNADtotal <- PNADdados05 %>% 
  full_join(PNADdados06) %>%
  full_join(PNADdados07) %>%
  full_join(PNADdados08) %>%
  full_join(PNADdados09) %>%
  full_join(PNADdados10) %>%
  full_join(PNADdados11)
```

Para não ter que repetir isso toda vez, podemos salvar esse `data.frame` em um arquivo no formato do R.

```{r, eval=FALSE}
saveRDS(PNADtotal, file = "PNADtotal.rds")
```

Carregando esse arquivo:

```{r}
PNADtotal <- readRDS(file = "PNADtotal.rds")
```

Entretanto, o autor do pacote recomenda partir desses dados amostrais e analisar as características da população, por meio do pacote `survey`. Para tanto, precisamos transformar o objeto em um objeto que pode ser lido por esse pacote, por meio da função `covid_design`.

```{r}
PNADdesign05 <- covid_design(PNADdados05)
```

Carregando o pacote `survey`.

```{r}
library(survey)
```

## Análise dos dados

Gráficos com valores amostrais:

```{r}
PNADtotal %>%
  select(`UF`, "Sexo" = `A003`) %>%
  ggplot() +
  aes(y = `UF`, fill = `Sexo`) +
  geom_bar() +
  theme_classic() +
  labs(
    title = "Sexo",
    subtitle = "Número total",
    caption = "Fonte: Elaboração própria. Dados do IBGE"
  ) +
  scale_x_continuous(labels = scales::unit_format(unit = "K", scale = 1e-3)) +
  theme(panel.grid.major.x = element_line(colour = gray(0.85),  size = 0.1))
```

```{r}
PNADtotal %>%
  select(`UF`, "Sexo" = `A003`) %>%
  ggplot() +
  aes(y = `UF`, fill = `Sexo`) +
  geom_bar(position="fill") +
  geom_vline(xintercept = 0.5) +
  theme_classic() +
  labs(
    title = "Sexo",
    subtitle = "proporção",
    caption = "Fonte: Elaboração própria. Dados do IBGE",
    x = "Proporção"
  ) +
  scale_x_continuous(labels = scales::label_percent())
```

```{r}
PNADtotal %>%
  select(`UF`, "Cor" = `A004`) %>%
  ggplot() +
  aes(y = `UF`, fill = `Cor`) +
  geom_bar() +
  theme_classic() +
  labs(
    title = "Cor",
    subtitle = "Número total",
    caption = "Fonte: Elaboração própria. Dados do IBGE"
  ) +
  scale_x_continuous(labels = scales::unit_format(unit = "K", scale = 1e-3)) +
  theme(panel.grid.major.x = element_line(colour = gray(0.85),  size = 0.1))
```

```{r}
PNADtotal %>%
  select(`UF`, "Cor" = `A004`) %>%
  ggplot() +
  aes(y = `UF`, fill = `Cor`) +
  geom_bar(position="fill") +
  geom_vline(xintercept = 0.5) +
  theme_classic() +
  labs(
    title = "Cor",
    subtitle = "proporção",
    caption = "Fonte: Elaboração própria. Dados do IBGE",
    x = "Proporção"
  ) +
  scale_x_continuous(labels = scales::label_percent())
```

```{r}
PNADtotal %>%
  select("Cor" = `A004`, "Horas trabalhadas" = `C008`) %>%
  ggplot() +
  aes(y = `Horas trabalhadas`, fill = `Cor`) +
  geom_boxplot(na.rm = T) +
  theme_classic() +
  labs(
    title = "Horas trabalhadas",
    subtitle = "",
    caption = "Fonte: Elaboração própria. Dados do IBGE",
    x = ""
  )
```

Gráficos com valores para a população, calculado com o pacote `survey`:

```{r}
svytotal(x = ~ interaction(`A003`, `UF`), design = PNADdesign05, na.rm = TRUE)
```

```{r}
svyhist(formula = ~ `C008`, design = PNADdesign05, na.rm = TRUE)
```

Alternativamente, podemos utilizar a função `ggsurvey` para plotar os objetos do tipo `survey`

```{r}
ggsurvey <- function(design = NULL, mapping = NULL, ...) {
  if (!inherits(design, "survey.design")) {
    stop("'design' should be a 'survey.design' object.")
  }
  if (!requireNamespace("survey", quietly = TRUE)) {
    stop("survey package is required.")
  }
  if (!requireNamespace("ggplot2", quietly = TRUE)) {
    stop("ggplot2 package is required.")
  }
  data <- design$variables
  data$.weights <- weights(design)
  
  if(is.null(mapping)) {
    mapping <- ggplot2::aes()
  }
  
  mapping$weight <- ggplot2::aes_string(weight = ".weights")$weight
  
  ggplot2::ggplot(data, mapping, ...)
}
```

```{r}
ggsurvey(design = PNADdesign05) +
  aes(y = `UF`, fill = `A003`) +
  geom_bar() +
  theme_classic() +
  labs(
    title = "Sexo",
    subtitle = "Número total",
    caption = "Fonte: Elaboração própria. Dados do IBGE"
  ) +
  scale_x_continuous(labels = scales::unit_format(unit = "M", scale = 1e-6)) +
  theme(panel.grid.major.x = element_line(colour = gray(0.85),  size = 0.1))
```

```{r}
ggsurvey(design = PNADdesign05) +
  aes(y = `UF`, fill = `A004`) +
  geom_bar(position = "fill") +
  theme_classic() +
  labs(
    title = "Cor",
    subtitle = "Proporção",
    caption = "Fonte: Elaboração própria. Dados do IBGE",
    x = ""
  ) +
 scale_x_continuous(labels = scales::label_percent())
```

```{r}
ggsurvey(design = PNADdesign05) +
  aes(x = `C008`, fill = `A004`) +
  geom_histogram() +
  theme_classic() +
  labs(
    title = "Cor",
    subtitle = "Proporção",
    caption = "Fonte: Elaboração própria. Dados do IBGE",
    x = "Horas trabalhadas"
  ) +
  scale_y_continuous(labels = scales::unit_format(unit = "M", scale = 1e-6))
```